臺灣花蓮地方法院交通事件裁定　　　　100年度交聲字第168號
原處分機關　交通部公路總局臺北區監理所花蓮監理站
異　議　人
即受處分人　陳海龍
上列異議人即受處分人因違反道路交通管理處罰條例案件，對交
通部公路總局臺北區監理所花蓮監理站中華民國100年5月23日之
處分（花監違字第裁44-C00000000號裁決），聲明異議，本院裁
定如下：
    主  文
異議駁回。
    理  由
一、原處分意旨略以：異議人即受處分人陳海龍於民國100年4月
    23日19時27分許駕駛車牌號碼865-EQ號營業一般小客車（下
    稱營業小客車 ），在新北市○○區○○路1段與南陽街口，
    為警攔停舉發駕車行經有燈光號誌管制之交岔路口闖紅燈迴
    轉，並製有新北市政府警察局新北市警交大字第 C00000000
    號舉發違反道路交通管理事件通知單。嗣原處分機關於 100
    年5月23日以異議人違反道路交通管理處罰條例第53條第1項
    之規定，裁處異議人罰鍰新臺幣（下同 ）2700 元，並依同
    條例第63條第1項第3款之規定記違規點數3點等語。
二、聲明異議意旨則以：異議人駕駛營業小客車由大同路 1段往
    臺北方向行駛，行經南陽街口時大同路之號誌燈仍為綠燈，
    在沒有看到禁止迴轉標示牌之情況下，左轉迴轉至對向車道
    往基隆方向行駛，並無紅燈迴轉之情形，卻遭值勤員警攔車
    開單，值勤員警無證據可以證明異議人有闖紅燈迴轉之情事
    ，爰依法聲明異議，請求撤銷原處分云云。
三、按駕駛人駕駛汽車，應遵守道路交通標誌、標線、號誌之指
    示，道路交通安全規則第90條前段定有明文。又道路交通標
    誌標線號誌設置規則第206條第 5款第1目規定「圓形紅燈」
    之行車管制號誌係表示禁止車輛通行，並不得超越停止線或
    進入路口。如汽車駕駛人，行經有燈光號誌管制之交岔路口
    闖紅燈者，處1800元以上5400元以下罰鍰；汽車駕駛人有第
    53條所規定之情形者，除依原條款處罰鍰外，並予記違規點
    數3點，道路交通管理處罰條例第53條第 1項、第63條第1項
    第3款分別定有明文。
四、經查：
（一）異議人於上開時、地駕駛營業小客車闖紅燈迴轉之違規事
      實，業據證人即本件舉發之員警邱志峰於本院審理時具結
      證述：「當初我跟我同事執行巡邏勤務，舉發地點是我們
      的路檢點，我們站在大同路往基隆方向過了大同路與南陽
      路口，距離路口約50公尺，我們是穿警察制服，當時大同
      路是紅燈，該路口號誌燈是三個時向，異議人是在大同路
      往臺北方向迴轉往基隆方向」、「（路口有三個時向是如
      何？）第一個是綠色的直行和右轉燈，但不能左轉，此時
      南陽大橋全部是紅燈，第二個是紅燈及綠燈左轉號誌，此
      時可以左轉，南陽大橋可以紅燈右轉，第三個是雙向都紅
      燈，南陽大橋是全綠燈，我看到異議人時是全紅燈」、「
      南陽大橋方向已經有車過來大同路後，異議人看沒有車才
      紅燈迴轉」等語（見本院卷第20、21頁）明確，並有新北
      市政府警察局汐止分局100年5月13日新北警汐交字第1000
      017140號函、新北市政府警察局新北市警交大字第C00000
      000號舉發違反道路交通管理事件通知單影本各1紙在卷可
      稽，堪信屬實。
（二）按交通警員製單舉發違反道路交通管理處罰條例所列之違
      規行為，係公務員基於職務上權力，依法就特定之具體事
      件所為具公法上效果之單方行政行為，基於道路交通管理
      事件數量龐大及突發狀況較多之特性，為達維護交通秩序
      、安全之行政目的，負責稽查之警察或其他依法執行交通
      稽查任務之人員於舉發交通違規事件時，並不以拍照或其
      他採證方式為其必要，法院於受理交通異議事件時得以舉
      發人員為證人進行調查，以其證述所見違規情形為證據，
      據以認定駕駛人之違規事實，否則若謂公務員一切舉發交
      通違規行政行為均需預留書面或科學證據以證其實，則國
      家對於交通行政之管理勢必窒礙難行，此事實認定之採證
      原則為交通管理事件與其他行政事件之裁處上基於本質之
      不同所存在之極大差異。惟此項採證原則並非漫無限制，
      在非以肉眼觀察即得判斷是否違規之狀況（如超速、超重
      、酒精濃度超過法定上限等），自必需以相當之儀器檢證
      始得認定其事，而不得僅以舉發人員到庭證述即逕為認定
      ；而在其他以肉眼觀察即可判斷是否違規之情形，固可以
      舉發人員到庭證述為認定違規事實之依據，然此等情形因
      無其他證據可資佐憑，原則上舉發人員必需於具結後清楚
      陳述所見違規狀況，方得以其證述資以認定違規事實。雖
      由於交通管理事件數量甚多，欲強使舉發人員對於每一件
      所舉發之違規事項均能為清楚記憶，為客觀上所難能期待
      ，惟憲法明定人民享有訴訟權之基本人權，此項原則於交
      通行政上自亦有其適用，是以駕駛人於因交通違規而受裁
      罰時，享有要求法院調查證據後予以裁判之權利，故於不
      存在少數特別狀況之情形下（例如舉發人員事後因客觀上
      不能之原因而無法到證述等），不得僅以交通警員舉發行
      為之本身即予推定駕駛人之違規行為，而仍需由舉發之人
      到庭具結後證述所見違規情形。職是之故，如駕駛人於舉
      發當時對於被舉發之事項不服，舉發人員循此當可知悉該
      駕駛人日後將有極高之可能性對監理機關之裁罰不服提起
      異議，自己亦因此而有到庭證述之必要，於此狀況下舉發
      人員當有義務於現場或嗣後即為記錄當時所見違規情事與
      處理經過，以備日後到庭證述時據以喚起自己記憶而為證
      述，並為其舉發職務執行經過之佐據，如怠於為此項工作
      紀錄，而於法院調查時以時隔較久不復記憶而未能詳實陳
      述所見駕駛人之違規行為，如別無其他事證可佐，即不能
      僅以其舉發行為推定為真正而認定駕駛人之違規行為，此
      為公務人員執行交通稽查任務時，所應盡最低程度之採證
      義務與標準。反之，如駕駛人於受舉發之時並無異議或其
      他不服情狀，斟酌交通事件大量與類型固定之特色，自難
      能要求舉發之人就每一舉發事件均留存製作舉發通知單以
      外之紀錄，於此情形下即應回歸首揭原則，在無積極事證
      可認交通警員就違規事實之舉發行為之本身有何明顯瑕疵
      之狀況下，得以其舉發認定駕駛人之違規行為。
（三）衡諸證人邱志峰目睹本件異議人違規之地點，係在距離異
      議人紅燈迴轉之路口約50公尺處，當時並未下雨，雖為夜
      間，但該處設有路燈，視線良好等情，有證人邱志峰提出
      之照片 3張附卷可稽，且證人邱志峰當時係在舉發地點停
      車攔檢，並非於駕車途中隨機目睹，應無誤判之可能，是
      證人邱志峰證稱：確有親眼目睹異議人闖紅燈迴轉之違規
      行為等語，應堪採信。再者，異議人於本院調查時亦坦承
      ：伊是綠燈到路口，因為對向有來車沒辦法轉彎，所以等
      對向車道沒車才轉彎，伊轉彎時是紅燈云云（見本院卷第
      22頁），然該路口設有左轉專用號誌，若異議人要在該路
      口迴轉，亦應待該左轉號誌顯示綠燈時才能左轉，自不能
      於直行號誌轉為紅燈時才強行迴轉，可見異議人當時確有
      紅燈迴轉之違規情事。又異議人於為警攔檢時並未提出異
      議，並在舉發通知單上簽名，此據證人邱志峰於本院調查
      時證稱無訛，是證人邱志峰雖未於舉發當時留存工作紀錄
      或資料以備日後作證之需，尚難認有何怠於盡其採證義務
      之情形。復參以證人邱志峰與異議人並無宿怨，應無甘冒
      偽證罪刑責風險而設詞構陷異議人之理。從而，本件既查
      無任何證據足資證明執勤員警有何捏造事實違法取締之不
      法情事，則執勤員警本其維護交通秩序、安全職責所為之
      舉發，自應受到合法、正確之推定，而得據以認定上開違
      規事實。是異議人於前揭時、地駕駛營業小客車，行經有
      燈光號誌管制之交岔路口闖紅燈迴轉之違規行為，堪以認
      定。
五、綜上所述，本件違規事證至為明確，原處分機關依據道路交
    通管理處罰條例第53條第1項、第63條第1項第 3款之規定，
    裁處異議人罰鍰2700元，並計違規點數 3點，尚無違誤，本
    件異議人之異議為無理由，應予駁回。
據上論斷，應依道路交通事件處理辦法第18條，裁定如主文。
中    華    民    國  100    年    6      月     24   日
                  交通法庭      法  官  許乃文
上列正本證明與原本無異。
如對本裁定不服，應於送達後5日內，向本院提出抗告狀（應抄
附繕本）。
中    華    民    國   100    年    6     月    24    日
                                書記官